【裁判字號】    90,易,273
【裁判日期】    900727
【裁判案由】    竊盜等
【裁判全文】
臺灣屏東地方法院刑事判決                            九十年度易字第二七三號
    公  訴  人  臺灣屏東地方法院檢察署檢察官
    被      告  丙○○
右列被告因竊盜等案件，經檢察官提起公訴（九十年度偵緝字第一九號），本院判決
如左：
    主  文
丙○○意圖為自己不法之所有，而侵占自己持有他人之物，處有期徒刑柒月；又竊盜
，處有期徒刑陸月；又後備軍人，居住處所遷移，無故不依規定申報，致使教育召集
令無法送達，處有期徒刑貳月。應執行有期徒刑壹年貳月。
    事  實
一、丙○○基於意圖為自己不法之所有，於民國八十八年十二月二十三日晚上八時二
    十五分，與劉忠信（業經不起訴處分確定）共同前往位於屏東縣屏東市○○○路
    一五七號「龍冠小客車租賃有限公司」（以下簡稱龍冠公司），由劉忠信出面代
    丙○○承租車號：ＪＪ--二五九０號自小客車一部，雙方約定租期一日，租金新
    台幣（下同）一千六百元，劉忠信取得該車後，隨即交由丙○○使用，詎丙○○
    於翌日即八十九年十二月二十四日晚上八時二十五分租期屆滿後，即將該自小客
    車占為己有使用。嗣於八十九年三月間，丙○○駕駛上開自小客車至台南市殯儀
    館附近發生車禍，將該車棄置於上開車禍地點，經警發現後通知龍冠公司領回。
二、丙○○於八十九年三月九日晚上八時許，在屏東縣屏東市○○路與仁愛路路口，
    順路搭上友人戊○○所駕駛車牌號碼Ｄ六--六０二八號自小客車，迨戊○○行經
    屏東市○○路富光旅社暫停下車進入該旅社內找人時，丙○○竟另基於意圖為自
    己不法之所有，將該自小客車竊走，供己使用，嗣於八十九年五月二十七日，經
    警發現該車被棄置在台南市，而通知戊○○領回。
三、丙○○係後備軍人，原住屏東縣屏東市長安里竹圍巷一之一０四號，於民國八十
    九年四月間，遷出上開處所無故不依規定申報，經屏東市戶政事務所查明屬實，
    而於八十九年五月十七日，依戶籍法第四十七條第四項及同法施行細則第十五條
    第四項之規定，逕為辦理丙○○住址變更至屏東市○○路五三一號屏東市戶政事
    務所，致使屏東縣團管區司令部所發指定應於八十九年九月四日，前往屏東縣枋
    寮鄉新開營區報到之教育召集令無法送達。
四、案經龍冠公司、戊○○告訴及屏東縣團管區司令部移送台灣屏東地方法院檢察署
    檢察官偵查起訴。
    理  由
一、右揭事實二部分，業據被告丙○○坦承不諱，核與告訴人戊○○指訴之情節相符
    ，並有告訴人戊○○之汽車行車執照及屏東縣警察局車輛遺失電腦輸入單在卷可
    佐。又事實三部分，亦據被告坦承在卷，核與證人甲○○、丁○○、劉忠信及戊
    ○○證述被告確未居住於戶籍地之情節相符，復有戶籍謄本、屏東市戶政事務所
    會辦單、甲○○申請函、屏東縣團管區司令部指定被告應於八十九年九月四日，
    前往屏東縣枋寮鄉新開營區報到之教育召集令及召集令交付通知書在卷可佐，被
    告竊盜及妨害兵役之犯行，堪以認定。
二、另訊據被告坦認有於右揭事實一時地與證人劉忠信共至龍冠公司承租上開車號自
    小客車後，由其使用該車，嗣租期屆滿後仍留置該自小客車使用之事實不諱，然
    矢口否認有何侵占之犯行，辯稱：因無錢支付自小客車租金，才沒還車非視該車
    為其所有云云。經查，右揭事實，業據告訴人龍冠公司代表人張振毆指訴明確，
    核與證人劉忠信證述之情節相符，復有龍冠小客車租賃有限公司切結書在卷可佐
    。次查，被告租車屆期後，既未依約還車，復未與告訴人聯絡而任意遷移，致告
    訴人遍尋人車不著，迨因車禍始將該車棄置車禍現場，而經警方通知告訴人領回
    ，被告不法所有之意圖，已經明顯，事證明確，被告侵占之犯行堪以認定。
三、核被告所為，係犯刑法第三百二十條第一項之竊盜罪、同法第三百三十五條第一
    項之侵占罪及妨害兵役治罪條例第十一條第三項、第一項第三款之罪，應依同條
    例第七條第一項第四款科刑。所犯上開三罪間，犯意各別，行為不同，應予分論
    併罰。審酌被告犯罪之動機、目的、手段、告訴人龍冠公司及戊○○分別所受之
    損害及犯後坦認部分犯行等一切情狀，分別量處如主文所示之刑，並定其應執行
    之刑，以示懲儆。
四、公訴人另以九十年度偵字第一四五九號移送併辦意旨另謂：被告於八十九年二月
    十六日，在高雄縣岡山鎮○○○路八號乙○○經營之泰豪機車行，向乙○○租用
    ＴＷＰ--七六七號機車一輛，租期一天，租金新台幣四百元，詎該機車交付被告
    後，被告未按期交還，且意圖為自己不法之所有，將該機車侵占入己，所犯侵占
    罪嫌部分與經起訴侵占部分屬裁判上一罪之連續犯，依法移請併案審理等語。惟
    按連續犯之所謂出於概括犯意，必須其多次行為均在一個預定犯罪計劃之內，出
    於主觀上同一犯意之進行，若中途另有新犯意發生，縱所犯為同一罪名，究非連
    續其初發之意思，即不能成立連續犯，最高法院七十年台上字第六二九六號判例
    可供參照。經查，被告經起訴侵占案件事發於八十八年十二月二十四日，移送併
    辦被告侵占則發生於八十九年二月十六日、十七日間，期間相距近三月之久，被
    告是否基於概括犯意已有可疑。再被告承租上開機車時，仍持有承租之汽車，依
    此被告承租上開機車顯非作為交通工具使用，而係另有所圖，則其承租機車初始
    應是另行起意而為，與本案起訴侵占部分並無連續犯之裁判上一罪關係，本院自
    不得併案審理，應檢還檢察官續行偵辦，附此敘明。
據上論斷，應依刑事訴訟法第二百九十九條第一項前段，刑法第三百二十條第一項、
第三百三十五條第一項、刑法第十一條前段、第五十一條第五款、第二條第一項、第
四十一條第一項，妨害兵役治罪條例第十一條第三項、第七條第一項，罰金罰鍰提高
標準條例第一條前段、第二條，判決如主文。
本案經檢察官何克昌到庭執行職務。
中      華      民      國      九十      年      七      月    二十七  日
                                      臺灣屏東地方法院刑事第二庭
                                          法  官  林昌義
右正本證明與原本無異。
對於本判決如有不服應於收受送達後十日內向本院提出上訴書狀上訴於台灣高等法院
高雄分院並按他造當事人之人數附具繕本。
                                          書記官  薛慧茹
中      華      民      國      九十      年     七      月    二十七  日
附錄本案論罪科刑法條
刑法第三百二十條第一項
意圖為自己或第三人不法之所有，而竊取他人之動產者，為竊盜罪，處五年以下有期
徒刑、拘役或五百元以下罰金。
刑法第三百三十五條第一項
意圖為自己或. 第三人不法之所有，而侵占自己持有他人之物者，處五年以下有期徒
刑、拘役或科或併科一千元以下罰金。
妨害兵役治罪條例第十一條（後備軍人或國民兵妨害兵役罪）
後備軍人有左列行為之一者，處一年以下有期徒刑、拘役或三百元以下罰金：
 一  離營歸鄉無故不依規定報到，或重複申報戶籍者。
 二  無故拒絕調查，或體格檢查不到者。
 三  居住處所遷移，無故不依規定申報者。
國民兵犯前項第二款、第三款之罪者，處六月以下有期徒刑、拘役或一百元以下罰
金。
後備軍人犯第一項之罪或國民兵犯第二項之罪，致使召集令無法送達者，以意
圖避免召集論；分別依第六條、第七條科刑。
妨害兵役治罪條例第七條（避免教召、勤召或點召罪）
意圖避免教育召集或勤務召集，而有左列行為之一者，處三年以下有期徒刑：
 一  捏造免役、除役、轉役或免除召集原因者。
 二  故意毀傷身體者。
 三  無故拒絕接受召集令者。
 四  無故逾應召期限二日者。
 五  使人頂替本人應召者。
無故不參加點閱召集，或意圖避免點閱召集，而有前項第一款至第三款及第五款行
為之一者，處一年以下有期徒刑、拘役或三百元以下罰金。


司法院資訊處製作；財團法人民間司法改革基金會備份。
